【裁判字號】    89,易,390
【裁判日期】    891114
【裁判案由】    偽造文書
【裁判全文】
臺灣花蓮地方法院刑事判決                          八十九年度易字第三九號
    公  訴  人  臺灣花蓮地方法院檢察署檢察官
    被      告  甲○○
右列被告因偽造文書案件，經檢察官提起公訴（八十九年度偵字第一五一九號），本
院判決如左：
    主  文
甲○○無罪。
    理  由
一、公訴意旨略以：甲○○係大陸地區人民，於八十八年二月十二日來台探夫而入境
    ，竟於不詳時間、地點，偽造其出生年月日為民國五十年（西元一九六一年）十
    月四日，大陸身分證編號為000000000000000號之「中華人民共
    和國居民身分證」，並基於摡括犯意，連續於八十八年十一月二十三日在吉安鄉
    公所調解時、八十八年十二月十六日在臺灣花蓮地方法院檢察署申告其配偶邱琳
    印毀損時、八十九年一月二十七日下午三時二十五分到上開檢察署開庭應訊時、
    八十九年一月二十七日下午五時許申告其配偶邱琳印遺棄時、八十九年三月二十
    二日在該署應訊時、八十八年十二月二十八日在本院民事庭應訊時，行使上開偽
    造之「中華人民共和國居民身份證」，足以生損害於警政、戶政機關對於入境之
    大陸地區人民之管理正確性，嗣於八十九年三月二十七日，因內政部警政署入出
    境管理局函覆該署甲○○之年籍資料與申請入境者之資料不符，始查獲上情，因
    認甲○○涉犯有刑法第二百十六條、第二百十二條之行使偽造特種文書之連續犯
    罪嫌云云。
二、公訴人認被告甲○○涉犯上開犯行，無非以証人邱琳印之証述及內政部警政署入
    出境管理局八十九年三月二十四日（八九）境平雲字第二○四七四號函為論証。
三、按犯罪事實應依證據認定之，無證據不得推定其犯罪事實。又不能證明被告犯罪
    者，應諭知無罪之判決，刑事訴訟法第一百五十四條、第三百零一條第一項分別
    定有明文。被告甲○○未於審理期日到場，惟據其於訊問時矢口否認有前揭之犯
    行，辯稱：我是大陸地區人民，我在大陸和台灣人民結婚，我沒有偽造大陸身分
    證，身分證在小時候登記是西元一九五六年四月一日出生，另外一張是一九六一
    年十月四日出生居民身分證，我們在大陸是為了找到工作才改出生日期，我是向
    大陸湖南省綏寧縣公安局在結婚後申請改的，我們共有三個戶口是農村糧，國家
    糧及集體糧。我申請的五十年十月四日身分證是真的，我結婚時是使用一九五六
    年四月一日出生的身分證，在台灣我都是使用一九六一年十月四日之身分證，在
    大陸為了找工作，只要申請更改出生日期及姓名都是可以准許，十月四日這張身
    分証，是國家糧，四月一日那張是農村糧，這是身分的區別，在大陸如申請到國
    家糧原來的農村糧就不可再使用，否則是犯法的。其並無偽造「中華人民共和國
    居民身分證」等語。並提出甲○○有關情況說明書、居民戶口簿、注意事項、住
    址變更登記及常住人口登記卡、登記事項變更和更正記載等件為証。
四、經查：甲○○有關情況說明書係大陸地區綏寧縣公安局所核發，其內容為「湖南
    省綏寧縣長鋪木車頭居委會居民甲○○，曾用名肖新榮，生于一九六一年四月十
    日，苗族，住綏寧縣長鋪鎮○○路五八號二棟四單元九號，現赴台探親。甲○○
    是本縣長鋪子苗族鄉哨溪村五組人，一九八０年後離家外出經商，一九八二年當
    地搞土地承包責任制時，沒有給其分田地與山林，並在全國第四次、第五次人口
    普查時漏登戶口，造成事實上的無戶之人。一九九八年九月一日，甲○○投靠在
    綏寧縣公安局工作的親戚羅煥華（羅具備被投靠條件）解決了城鎮人口，並落戶
    于綏寧縣長鋪鎮木車頭居委會。甲○○的身份証于一九九八年九月一日在綏寧縣
    公安局長鋪水陸派出所辦理，其身分証編號為000000000000000
    ，簽發期為一九九八年十二月三十一日，有效期二十年，該身分証經省廳辦好發
    下後，甲○○于一九九九年二月十六日在縣公安局長鋪水陸派出所領取。甲○○
    所持之其他身份証（曾有一証于一九九八年八月十七日在緩寧縣公安局長鋪派出
    所辦理，編號為000000000000000，簽發期為一九九八年十二月
    三十一日）與此身份証有差異的，系政府漏登戶口造成，以甲○○的公民身份証
    件編號為000000000000000的身份証為準。而上開書証，經本院
    送請財團法人海峽交流基金會認証結果，認本案經函請湖南省綏寧縣公安局協查
    ，據該局八十九年九月二十日函復略以：（一）甲○○有關情況說明書確為綏寧
    縣安公局所出具，情況屬實。另補充於大陸第五次人口普查，甲○○因本人不在
    家，其戶口漏登，現已由親人代為補登．．．（二）甲○○居民戶口簿影本一份
    （共四頁）為甲○○戶口管理單位（綏寧縣公安局水陸派出所）核對並確認，現
    經該局復核，情況屬實。有上前基金會八十九年十月十一日（八九）海惠（法）
    字第０八０二六號可憑。且被告所提之居民戶口簿、注意事項、住址變更登記及
    常住人口登記卡、登記事項變更和更正記載等件，就甲○○之公民身份証件編號
    亦為000000000000000，且該等之証件本院亦併送經財團法人海
    峽交流基金會有該會認証，亦認屬實，有前揭函文可稽。準此，甲○○之身份証
    既應以編號為000000000000000的身份証為真正。至於公訴人所
    指，証人即被告之夫邱琳印所証，被告在民事庭開庭時自稱四十歲，惟媒人幫我
    問過她，她自稱四十五歲，且結婚証書上也載明四十五歲云云。及內政部警政署
    入出境管理局八十九年三月二十四日（八九）境平雲字第二○四七四號函以，並
    無甲○○一九六一年十月四日生，大陸居民証為00000000000000
    0號之申請來台探夫（邱琳印）等。上開之証據，在本院透過財團法人海峽交流
    基金會向被告前住居地之公安機關查証後，被告之身分証明確應以編號0000
    00000000000號所載之資料為準，自足以推翻公訴人所陳述之證據。
    而起訴之事實又為編號000000000000000之居民身份証（依上開
    証據，另紙居民身分證編號為000000000000000，檢察官誤為真
    正，亦為大陸之湖南省緩寧縣公安局長鋪派出所所發），從而即難謂甲○○有偽
    造此紙之居民身分証，既無偽造之情，則更難論以行使偽造居民身份証之特種文
    書，公訴意旨即屬不能証明，則應為被告甲○○無罪之諭知。
五、按法院認為應諭知無罪之案件，被告經合法傳喚無正當理由不到庭者，得不待其
    陳述逕行判決，刑事訴訟法第三百零六條定有明文。本件被告係大陸地區人民，
    與我方之人民邱琳印結婚後來台，尚未在台灣取得合法之身分居住，即未辦有住
    所地之戶籍，且因與其夫邱琳印因家庭暴力事件而鬧僵，因而與其夫就終止收養
    子女之訴及離婚之訴在纏訟中，且已未住於夫家，而在外另租屋而居，就其於開
    庭時所申報之居所即花蓮市○○街五十三號，經本院合法傳喚，有送達回証可稽
    ，其無正當理由不到庭者，而本件又應判決無罪之案件，爰不待其陳述逕行判決
    。
據上論斷，應依刑事訴訟法第三百零六條、第三百零一條第一項，判決如主文。
本案經檢察官吳李子春到庭執行職務。
中        華        民        國    八十九    年    十一    月  十四    日
                                    臺灣花蓮地方法院刑事庭
                                        法  官  林  秀  鳳
右正本證明與原本無異。
如對本判決不服，應於送達後十日內，向本院提出上訴狀。（應抄附繕本）告訴人或
被害人如對於本判決不服者，應具備理由請求檢察官上訴，其上訴期間之計算係以檢
察官收受判決正本之日期為準。
                                        法院書記官
中        華        民        國    八十九    年    十一    月  十五    日


司法院資訊處製作；財團法人民間司法改革基金會備份。
